【裁判字號】    89,易,3222
【裁判日期】    900720
【裁判案由】    贓物等
【裁判全文】
臺灣桃園地方法院刑事判決                        八十九年度易字第三二二二號
    公  訴  人  臺灣桃園地方法院檢察署檢察官
    被      告  丙○○
右列被告因贓物等案件，經檢察官提起公訴（八十九年度偵字第一五二八七號、第一
六五四六號），本院判決如左：
    主  文
丙○○故買贓物，處有期徒刑伍月，如易科罰金，以參佰元折算壹日。
扣案變造己○○身分證上丙○○之照片壹張、變造甲○○身分證上丙○○之照片壹張
、變造戊○○身分證上黃宗耀之照片壹張，共參張，均沒收。
    事  實
一、丙○○前曾於民國八十八年間因竊盜案件，經本院判處有期徒刑十月確定，未及
    執行，仍不知悔改，其明知年籍姓名不詳綽號「主任」之成年男子所持有如附表
    所示之證件來路不明，均係贓物（上開證件遺失之時地詳如附表所載），而慮及
    其有案在身，且需用旁人身分證冒名申請電話，遂仍基於故買贓物、變造身分證
    等故意，於八十八年五月十一日晚間八時許，在桃園縣桃園市○○路、民生路口
    ，以新台幣（下同）七千元代價，向「主任」買受上開贓物證件及簡卓好、林珍
    珍、黃阿和等一百零一人之身分證影本後，隨即轉至桃園縣桃園市○○路○段三
    百二十號處，與年籍姓名不詳綽號「阿龍」之成年男子共同基於上開變造身分證
    之犯意聯絡，由丙○○提供其照片二張、不知情友人黃宗耀（由檢察官另行為不
    起訴處分）之照片一張、上開贓物證件中己○○、甲○○及戊○○（起訴書誤載
    為陳勝吉）之身分證各一張予「阿龍」，由「阿龍」將孫某照片分別換貼在己○○、甲○○之身分證上，將黃宗耀照片換貼於戊○○身分證上，而變造上開三張
    身分證，足以生損害於己○○、甲○○及戊○○。完成後，丙○○將變造之甲○○、戊○○身分證二張藏放於桃園縣桃園市○○街二十六巷九號四樓其與黃宗耀
    之租住處，將其餘身分證原、影本連同變造之己○○身分證置放在其ＷＧ－八三
    八三號自小客車車內。嗣先於八十九年五月十二日下午一時三十分許，丙○○駕
    駛上開自小客車，行經桃園縣桃園市○○路、民生路口時，為警臨檢盤查，當場
    在其車內扣得附表編號一至六之贓物證件、簡卓好等一百零一人之身分證影本，
    而首次查獲。旋丙○○經台灣桃園地方法院檢察署檢察官偵訊後交保在外，又棄
    保逃逸，經該署檢察官通緝後，又於八十九年十月四日下午五時許，為警在其上
    址租住處逮捕，並起出上開變造之甲○○、戊○○身分證二張，而二度查獲。
二、案經桃園縣警察局桃園分局報請台灣桃園地方法院檢察署檢察官偵查起訴。
    理  由
一、訊據被告丙○○迭於偵審中坦承右揭故買贓物證件及變造身分證等犯行不諱，核
    與被害人己○○、庚○○、丁○○、辛○○及乙○○在警訊中指訴證件失竊或遺
    失之情節相符。又證人甲○○雖已死亡，有戶籍謄本在卷可稽，證人戊○○經傳
    未到，惟衡諸身分證乃個人身份證明，渠等應無自行提供予被告變造冒用，自陷
    糾紛之理，佐以被告在偵查中自白：懷疑是主任擅自從公司拿出來的等語（八十
    九年五月十二日偵訊筆錄），且李、陳二人證件，係與己○○等人之證件，連同
    簡卓好等一百零一人之身分證影本，由主任一次大量售予被告，應可認李、陳二
    人之身分證亦係贓物無誤。此外復有贓物領據一張、如附表所示證件共八張扣案
    可資佐證。綜上所述，本件事證明確，被告犯行已堪認定。
二、查被告丙○○行為後，刑法第四十一條第一項業於九十年一月四日修正，將原犯
    最重本刑為三年以下有期徒刑以下刑之罪，而受六月以下有期徒刑或拘役之宣告
    ，因身體、教育、職業或家庭之關係，執行顯有困難者，得以一元以上三元以下
    折算一日，易科罰金之規定，修正為「犯最重本刑為五年以下有期徒刑以下刑之
    罪，而受六個月以下有期徒刑或拘役之宣告，因身體、教育、職業、家庭之關係
    或其他正當事由，執行顯有困難者，得以一元以上三元以下折算一日，易科罰金
    」，並於九十年一月十日由總統公布施行，於同年一月十二日生效。經依新舊法
    比較結果，以新法對被告較為有利，應依刑法第二條第一項前段規定，適用修正
    後之法律。核被告丙○○所為，係犯刑法第三百四十九條第二項之故買贓物罪、
    第二百十二條之變造身分證罪。被告就變造身分證部分之犯行與「阿龍」間，有
    犯意聯絡及行為分擔，為共同正犯；至公訴人認被告向「主任」故買贓物部分，
    與「主任」為共同正犯，雖非無見，惟共犯間應以二人有同一目的，朝相同方向
    共同或分擔實施犯罪為必要，被告與主任一買一賣，目的不同，應非共犯，併予
    敘明。被告同時故買附表等八張證件，及同時變造己○○、甲○○及戊○○三張
    身分證等犯行，係分別以一故買、變造行為，同時侵害數人法益，為同種想像競
    合犯。所犯上開二罪間有方法結果之牽連關係，依刑法第五十五條從一重之故買
    贓物罪處斷。爰審酌被告此前有竊盜前科，有台灣桃園地方法院檢察署刑案資料
    查註記錄表一紙附卷可稽，其購買贓物證件，係預備作為申辦電話及掩飾身分之
    用，所收受之證件連同影本數量龐大，對社會潛在危機不言可喻，惟尚未申辦之
    際即遭查獲，及其犯後坦承犯行，態度尚稱良好等一切情狀，量處如主文所示之
    刑，並諭知易科罰金之折算標準，以示懲儆。變造己○○、甲○○身分證上之被
    告相片共二張、貼於戊○○身分證上之黃宗耀照片一張均係被告所有供犯罪所用
    之物，此據其自承在卷，依刑法第三十八條第一項第二款規定沒收。其餘扣案物
    品均非被告之物，爰不予沒收。
三、公訴意旨另以：被告丙○○於右揭時地，向「主任」故買簡卓好、林珍珍、黃阿
    和等一百零一人之身分證影本部分，並涉有故買贓物罪嫌。訊據被告孫某雖亦坦
    承上開事實不諱，且有前開證件影本扣案可考。惟按所謂贓物，係指他人因財產
    上之犯罪所取得之財物，此觀最高法院二十三年非字第三七號判例自明，而贓物
    罪之保護法益係在防止因財產犯罪之物難於追及或回復，非在防止使用該物品另
    犯他罪，此與偽造文書罪旨在保護文書真正，而影本作用與原本往往相同，故偽
    造文書影本應與偽造原本相同有別。查被告在本院陳稱：身分證影本是「主任」
    影印完拿給我的等語（本院九十年七月六日筆錄），依上說明，簡卓好等人所遺
    失或遭竊之物既非此部分影本，自難認係贓物。從而被告此部分所為，尚與收受
    贓物罪之構成要件不符。惟公訴人認被告此部分犯行與前開論罪科刑部分之事實
    間，有想像競合犯裁判上一罪之關係，爰不另為無罪之諭知。
據上論斷，應依刑事訴訟法第二百九十九條第一項前段，刑法第二條第一項前段、第
二十八條、第二百十二條、第三百四十九條第二項、第五十五條、第三十八條第一項
第二款，修正後刑法第四十一條第一項前段，罰金罰鍰提高標準條例第一條前段、第
二條，判決如主文。
本案經檢察官陳雅譽到庭執行職務。
中        華        民        國      九十    年    七    月    二十    日
                                    臺灣桃園地方法院刑事第五庭
                                        法  官
右正本證明與原本無異
如不服本判決書應於送達後十日內向本院提出上訴狀
                                      書記官    口  口  口
中      華      民      國      八十        年    口口    月    口口    日
論罪法條：刑法第二百十二條、第三百四十九條第二項
        附表（八十九年度易字第三二二二號）
┌──┬───┬────┬─────┬─────────┬───┐
│編號│遺失人│遺失證件│遺失時間  │  遺失地點        │備註  │
├──┼───┼────┼─────┼─────────┼───┤
│一  │己○○│身分證  │88.7.21   │台北縣新店市○○路│失竊  │
├──┼───┼────┼─────┼─────────┼───┤
│二  │己○○│駕照    │同右      │同右              │失竊  │
├──┼───┼────┼─────┼─────────┼───┤
│三  │辛○○│身分證  │88.9.10   │桃園縣桃園市縣○路│遺失  │
├──┼───┼────┼─────┼─────────┼───┤
│四  │丁○○│同右    │89.3月間  │新竹市○○路金石堂│失竊  │
│    │      │        │          │書店              │      │
├──┼───┼────┼─────┼─────────┼───┤
│五  │庚○○│同右    │88.10.10  │桃園縣八德市○○街│失竊  │
│    │      │        │          │五號              │      │
├──┼───┼────┼─────┼─────────┼───┤
│六  │乙○○│同右    │89.4.23凌 │台北縣泰山鄉○○路│失竊  │
│    │      │        │晨五時許  │                  │      │
├──┼───┼────┼─────┼─────────┼───┤
│七  │甲○○│同右    │不詳      │不詳              │不詳  │
├──┼───┼────┼─────┼─────────┼───┤
│八  │戊○○│同右    │不詳      │不詳              │不詳  │
└──┴───┴────┴─────┴─────────┴───┘


司法院資訊處製作；財團法人民間司法改革基金會備份。
